【裁判字號】    95,上易,590
【裁判日期】    951226
【裁判案由】    詐欺
【裁判全文】
臺灣高等法院臺南分院刑事判決         95年度上易字第590號
上  訴  人
即  被  告  甲○○
上列上訴人因詐欺案件，不服臺灣台南地方法院95年度易字第
1022號中華民國95年9月18日第一審判決（起訴案號：臺灣台南
地方法院檢察署95年度偵字第10398號），提起上訴，被告就犯
罪事實為有罪之陳述，經本院裁定進行簡式審判程序，本院判決
如下：
    主  文
上訴駁回。
    事  實
一、甲○○曾於民國94年間因犯詐欺、搶奪等案件，經臺灣台南
    地方法院分別判處有期徒刑3月、6月確定，嗣經定執行刑為
    有期徒刑8月（於95年10月27日執行完畢，於本件未構成累
    犯）。詎仍不知悔改，其預見提供本人所有之金融機構帳戶
    之存摺、提款卡及密碼供他人使用，他人將有利用其所提供
    之帳戶遂行詐欺取財犯罪之可能，仍不違其本意，竟基於幫
    助該姓名年籍不詳成年男子與其所屬詐騙集團共同基於意圖
    為自己不法所有之詐欺取財罪之不確定概括故意，見「小兵
    立大功」刊物廣告版有人欲租借存簿，與刊登上開廣告真實
    姓名不詳之詐騙集團成員連繫後，於95年5月25日15時許，
    在台南縣新化鎮○○路郵局前，將其所有之中華郵政台南新
    化郵局（下稱新化郵局）帳號0000000─0000000號之存簿儲
    金帳戶之存摺、提款卡及密碼，以新臺幣（以下同）6000元
    之代價售予該集團所屬之不詳姓名成年男子，以供渠等詐騙
    集團行騙時作為受騙者匯款之用，以此方法幫助該人及所屬
    犯罪集團犯罪。該男子於取得甲○○之存摺、提款卡及密碼
    後，即與其他不詳年籍之詐騙集團成員共同基於意圖為自己
    不法所有之概括犯意聯絡，先於95年5月29日9時許，由一名
    姓名年籍不詳自稱「國安局黃科長」之人，撥打電話予丙○○○，以其名字遭人冒用辦理手機並以手機借款為由，佯稱
    要其至銀行依其指示設定安全帳號以列管等語，致使丙○○○陷於錯誤，依其指示將所有之陽信商業銀行（以下稱陽信
    銀行）帳號00000000000號帳戶之約定轉入帳戶設定為上開
    甲○○之帳戶，並將上開帳戶存款0000000元全數轉入甲○○帳戶，而由該集團不詳姓名成員提取。嗣經丙○○○發覺
    有異，始知受騙。復於95年5月30日9時許，由一名真實年籍
    不詳自稱為「中華電信」之人員撥打電話予乙○○，先佯稱
    有人冒用其身分證申請手機門號（0000000000號）欠款2675
    0元並要求乙○○撥打電話號碼為02─0000000000號之「警
    政署安全帳戶管制科」，嗣乙○○依其指示撥打上開電話，
    一名姓名年籍不詳自稱為「李建中警員」之人佯稱乙○○在
    大眾銀行開戶並欠款1百多萬元，再要求其撥打號碼為00000
    00000號給「黃建榮科長」等語，俟乙○○撥打上開電話號
    碼，一名姓名年籍不詳自稱為「黃建榮科長」之人，以「國
    安局」須知悉乙○○所有華南商業銀行（以下稱華南銀行）
    000000000000號之帳號及其密碼以利保護銀行帳戶及監控為
    由，指示乙○○將上開甲○○所有之帳戶設定為網路銀行約
    定轉入帳戶之詐術方式，致乙○○陷於錯誤，依指示將上開
    甲○○之帳戶設定為網路銀行約定轉入帳戶並告知銀行密碼
    ，致乙○○所有華南銀行之帳戶存款466015元被轉入甲○○
    上開帳戶，而由該集團不詳姓名成員提取。嗣經乙○○發覺
    ，始知受騙。
二、案經丙○○○訴由臺南縣警察局新化分局報請台灣台南地方
    法院檢察署檢察官偵查起訴。
    理  由
壹、認定犯罪事實所憑之證據及理由：
一、上揭事實，業據被告甲○○於原審、及本院審理中坦承不諱
    ，核與被害人乙○○、丙○○○於警詢時所陳述之情節相符
    （見警卷第5至9頁），並有郵局存簿立帳人基本資料1紙（
    見警卷第10頁）、華南銀行內埔分行交易清單乙紙、陽信銀
    行交易清單各1紙（見警卷第11、12頁）在卷可稽。
二、綜參上開補強證據，已足資擔保證明被告任意性自白之真實
    性，應認與犯罪事實相合，可信為真實。從而，本件事證已
    明確，被告上開普通詐欺罪之幫助犯行，洵堪認定。
貳、論罪科刑的理由：
一、查刑法第33條第5款已於94年2月2日修正公布，將原先之「
    罰金：一元以上」修正為「罰金新台幣一千元以上，以百元
    計算之」，並自95年7月1日起施行，是依上開規定，因修正
    後刑法第33條第5款之規定，則無異提高罰金刑最低刑度，
    無較有利於行為人之情形，比較新舊法結果，自以修正前之
    刑法第33條第5款之規定有利於被告，依95年7月1日施行之
    刑法第2條第1項前段之規定，自應適用行為時法即95年7月1
    日修正施行前刑法第33條第5款之規定。又基於新舊法不得
    割列適用之原則，本件亦有罰金罰鍰提高標準條例第1條規
    定之適用，而無新增訂刑法施行法第1之1條規定之適用，合
    先敘明。
二、核被告甲○○所幫助之不詳詐騙集團，係犯刑法第339條第
    1項之詐欺取財罪；且先後2次詐欺取財行為，時間緊接，觸
    犯犯罪構成要件相同之罪名，係基於一個概括犯意所為，應
    依連續犯規定論以一罪。該詐欺集團成員間，就上開詐欺取
    財犯行，有犯意聯絡及行為分擔，均為共同正犯。
三、又查被告提供其所有之上開新化郵局存簿儲金帳戶之存摺、
    提款卡及密碼予渠等成年不明人士，給予詐欺集團作為匯款
    專戶，助其取得詐欺他人款項之行為，顯係基於幫助之犯意
    ，參與普通詐欺構成要件以外之行為，為幫助犯。核被告所
    為，係犯刑法第339條第1項之普通詐欺罪之幫助犯。
四、被告於上開時，地將該存摺、提款卡及密碼交予渠等成年不
    明人士，被告提供帳戶所為之幫助行為僅為一次，應僅論以
    一罪。被告幫助渠等成年不明人士詐欺取財，應依刑法第30
    條第2項之規定論以幫助犯，並依法減輕其刑。
參、本院維持原判決之理由
一、原判決以被告罪證明確，因予適用新修正刑法第2條第1項前
    段、修正前刑法第30條、第339條第1項之規定【惟漏引罰金
    罰鍰提高標準條例第1條前段，並誤引刑法施行法第1條之1
    ，應予更正】，並審酌被告曾有詐欺、搶奪等前科，有臺灣
    高等法院被告前案紀錄表1份在卷可憑，素行欠佳，竟仍不
    知悔改，復再犯本件出售帳戶供詐欺集團行騙之犯行幫助犯
    罪，使犯罪易於脫免處罰，並增加警方查緝之困難，雖犯罪
    所得僅6000元，惟詐欺集團向被害人詐欺金額高達173萬餘
    元，犯罪情節及所生危害已重，惟審理中坦白認過，態度良
    好等一切情狀，量處有期徒刑7月，本院經核原判決認事用
    法，均無違誤，量刑亦稱妥適，符合罪刑相當原則，被告上
    訴意旨指摘原判決量刑過重不當云云，為無理由，應予駁回
    。
二、又被告所有新化郵局帳號0000000─0000000號之存簿儲金帳
    戶之存摺及提款卡等物，雖係被告所有供犯本罪所用之物，
    惟未經扣案，且已交付姓名、年籍不詳之人使用，無法證明
    尚屬存在，又非屬違禁物，為避免將來執行之困難，爰不另
    為沒收之諭知，併此敘明。
肆、適用之法律
    刑事訴訟法第368條、第273條之1第1項。
本案經檢察官謝錫和到庭執行職務。
中    華    民    國    95    年    12    月    26    日
                  刑事第四庭    審判長法  官  吳志誠
                                      法  官  林勝木
                                      法  官  羅心芳
以上正本證明與原本無異。
不得上訴。
                                      書記官  蔡振豐
中    華    民    國    95    年    12    月    27    日
附錄所犯法條：
刑法第339條第1項：
意圖為自己或第三人不法之所有，以詐術使人將本人或第三人之
物交付者，處5年以下有期徒刑、拘役或科或併科1千元以下罰金


司法院資訊處製作；財團法人民間司法改革基金會備份。
